【裁判字號】    95,交簡上,45
【裁判日期】    950815
【裁判案由】    過失傷害
【裁判全文】
臺灣嘉義地方法院刑事判決            95年度交簡上字第45號
上  訴  人
即  被  告  乙○○
上列被告因被訴過失傷害案件，不服本院嘉義簡易庭中華民國
95年6月7日95年度嘉交簡字第258號第一審判決（聲請簡易判決
處刑書案號：臺灣嘉義地方法院檢察署95年度調偵字第106號）
，提起上訴，本院合議庭判決如下：
    主  文
上訴駁回。
乙○○緩刑貳年。
    事  實
一、乙○○於民國94年12月18日凌晨2時多許，在嘉義市○○路
    朋友住處，飲用5杯高粱酒及4杯啤酒後，明知飲酒後吐氣所
    含酒精濃度超過每公升0.25毫克以上者不得駕車，竟仍於同
    日3時35分許飲酒結束後，無駕駛執照，猶駕駛車牌號碼9R-
    8652號自用小客車（所犯公共危險罪部分，另經檢察官為緩
    起訴處分確定），送其女友返回蘭井街之租屋處後，復再駕
    駛前揭車輛欲前往嘉義市○○路「歌神KTV」，而沿友愛路
    由東往西方向行駛，於同日4時50分許，行經友愛路與松江
    一街交岔路口時，行向號誌為閃光黃燈，原應注意該路段行
    車時速不得超過50公里，且汽車行駛時，應遵守燈光號誌，
    特種閃光號誌之閃光黃燈表示「警告」，車輛應減速接近，
    注意安全，小心通過，而當時天候晴，夜間有照明，柏油路
    面乾燥無缺陷，無障礙物，視距良好，並無不能注意之情事
    ，竟疏未注意減速接近，注意安全，小心通過，貿然以每小
    時60公里之時速超速行駛通過上揭交岔路口，且因飲酒後其
    駕駛車輛之注意能力較平日為低，適有甲○○駕駛車牌號碼
    7R-3541號自用小貨車，沿友忠路由南往北方向行駛，行經
    前揭交岔路口時，行向號誌為閃光紅燈，亦疏未注意減速接
    近，先停止於交岔路口前，讓乙○○之幹道車優先通行後認
    為安全時，方得續行，致乙○○駕駛之自用小客車左前車頭
    、左後車身與甲○○駕駛之自用小貨車右前車頭、右後車身
    發生碰撞，甲○○因而受有頭、臉部挫傷血腫、腦震盪及兩
    手挫傷血腫之傷害。乙○○在未有偵查犯罪職權之公務員發
    覺前，於警員前往處理時承認為肇事人，對於未發覺之犯罪
    自首而接受裁判，並經警於同日5時20分許，測得其吐氣中
    所含酒精濃度為每公升0.53毫克。
二、案經甲○○訴由嘉義市警察局第一分局報請臺灣嘉義地方法
    院檢察署檢察官偵查聲請簡易判決處刑。
    理  由
一、按被告以外之人於偵查中向檢察官所為之陳述，除顯有不可
    信之情況者外，得為證據。刑事訴訟法第159條之1第2項定
    有明文。查被告乙○○對於告訴人甲○○於檢察官依法訊問
    並命具結之證詞，並未指出有何顯有不可信之情況，從而其
    此部分之證述，有證據能力。
二、訊據被告對於上揭犯罪事實，於本院準備程序及審理時均坦
    承不諱，並據告訴人於偵查中結證綦詳，另有道路交通事故
    照片16張、刑法第185條之3案件測試觀察紀錄表、酒精濃度
    測定值各1紙附卷可稽。又告訴人確因本件車禍而受有頭、
    臉部挫傷血腫、腦震盪及兩手挫傷血腫之傷害，並有財團法
    人嘉義基督教醫院診斷證明書1紙附卷可憑。按汽車駕駛人
    有飲用酒類或其他類似物後其吐氣所含酒精濃度超過每公升
    0.25毫克或血液中酒精濃度超過百分之0.05以上之情形者，
    不得駕車；行車速度，依速限標誌或標線之規定，無標誌或
    標線者，行車時速不得超過50公里；汽車行駛時，應遵守燈
    光號誌，特種閃光號誌之閃光黃燈表示「警告」，車輛應減
    速接近，注意安全，小心通過，道路交通安全規則第114條
    第2款、第93條第1項第1款、道路交通標誌標線號誌設置規
    則第211條第1項第1款分別定有明文。被告為汽車駕駛人，
    自應注意上揭規定，而按體內酒精含量由開始飲酒時的0％
    ，依飲酒量漸漸累積增加，在完成飲酒時體內酒精含量達到
    最高，隨後依代謝率逐漸代謝，至於體內酒精含量倒推計算
    代謝率，依交通部運輸研究所於77年8月間針對國人進行實
    驗研究指出為每小時每公升0.0628毫克（引自陳高村著吐氣
    中酒精含量倒推計算過程一文）。本件被告係於94年12月18
    日3時35分許飲酒完畢一節，業據被告於警詢時供述在卷，
    而警員係於同日5時20分始對被告進行測試，酒精濃度測定
    值為每公升0.53毫克，距被告肇事時間之同日4時50分許，
    相距30分，依前揭國人體內酒精含量之代謝率計算，被告於
    肇事時，吐氣所含酒精濃度已達每公升0.56毫克（計算式為
    ：0.53MG/L＋0.0628MG/L×30÷60＝0.5614MG/L）。又按服
    用酒類不能安全駕駛動力交通工具之認定，參考德國、美國
    之認定標準，對於酒精濃度呼氣已達每公升0.55毫克或血液
    濃度達百分之0.11以上，肇事率為一般正常人之10倍，應認
    為已達不能安全駕駛之標準（法務部88年5月18日88年度法
    檢字第166 9號函參照），被告案發時之酒精濃度達每公升
    0.56毫克，其駕駛車輛之注意能力已因飲酒而較平日為低，
    且發生事故，顯已達酒醉而不能安全駕駛動力交通工具之程
    度甚明。再者，被告於本院審理時供承：伊當時車速大約60
    公里左右，號誌為閃黃燈等語，參諸肇事後車輛之相關位置
    、被告之自用小客車左前車頭、左後車身與告訴人之自用小
    貨車右前車頭、右後車身發生碰撞之車損情況證據以觀，被
    告行經上揭交岔路口，疏未注意減速接近，注意安全，小心
    通過，貿然以每小時60公里之時速超速行駛通過，以致發生
    碰撞肇事。而案發當時天候晴，夜間有照明，柏油路面乾燥
    無缺陷，視距良好，並無障礙物，有道路交通事故調查報告
    表(一)及道路事故照片16張附卷可參，被告應無不能注意之情
    事，竟疏未注意以致肇事，造成告訴人受有上開傷害，其有
    過失甚明。再按特種閃光號誌之閃光紅燈表示「停車再開」
    ，車輛應減速接近，先停止於交岔路口前，讓幹道車優先通
    行後認為安全時，方得續行，道路交通標誌標線號誌設置規
    則第211條第1項第2款定有明文。而告訴人行經前揭交岔路
    口時，行向號誌為閃光紅燈，其疏未注意減速接近，先停止
    於交岔路口前，讓被告之幹道車優先通行後認為安全時，方
    得續行一節，有道路交通事故現場圖、調查報告表(一)(二)各1
    份、道路交通事故照片16張在卷可參，足認告訴人就事故之
    發生亦與有過失，但此僅係判定被告於民事上損害賠償責任
    時，是否有過失相抵之情，仍無解於被告刑事過失之責。從
    而被告之過失行為與告訴人之傷害結果間，具有相當因果關
    係。綜上足認被告之自白與事實相符，本件事證明確，被告
    之犯行堪予認定。
三、論罪科刑部分：
  (一)核被告所為，係犯刑法第284條第1項前段過失傷害罪。按汽
    車駕駛人，無駕駛執照駕車、酒醉駕車、吸食毒品或迷幻藥
    駕車、行駛人行道或行經行人穿越道不依規定讓行人優先通
    行，因而致人受傷或死亡，依法應負刑事責任者，加重其刑
    至2分之1。道路交通管理處罰條例第86條第1項定有明文。
    查被告無駕駛執照駕車一節，業經其於本院審理時供認不諱
    ，又被告酒醉駕車，已詳如前述，其因而致告訴人受傷，依
    上開規定，應加重其刑。
  (二)被告於事故發生後，在未有偵查犯罪職權之公務員發覺前，
    於警員前往處理時承認為肇事人一節，業據被告於本院審理
    時供述在卷，並有嘉義縣道路交通事故肇事人自首情形紀錄
    表1紙附卷可參，足見被告對於未發覺之犯罪自首而接受裁
    判。而被告自首後，刑法於94年1月7日修正，同年2月2日公
    布，自95年7月1日施行，修正刑法第62條自首之規定，將「
    必減」之規定修正為「得減」，是依刑法第2條第1項規定，
    比較新、舊法結果，仍應適用較有利於被告之行為時法律即
    舊法規定對被告較為有利，應依修正前之刑法第62條前段規
    定減輕其刑，並先加後減輕其刑。
  (三)被告行為後，刑法於94年1月7日修正，同年2月2日公布，自
    95年7月1日施行，修正刑法第33條第5款關於法定刑有罰金
    刑之罪及修正刑法第41條第1項易科罰金之規定。比較刑法
    第33條第5款修正前後之規定，以修正前刑法較有利於行為
    人，依刑法第2條第1項前段之規定，應適用修正前刑法規定
    。又本件被告依行為時之刑法第41條第1項易科罰金折算標
    準，修正前罰金罰鍰提高標準條例第2條前段（現已刪除）
    規定，就其原定數額提高為100倍折算1日，則本件被告行為
    時之易科罰金折算標準，應以銀元300元折算1日，經折算為
    新臺幣後，應以新臺幣900元折算為1日。而修正後之刑法第
    41條第1項前段則規定：「犯最重本刑為5年以下有期徒刑以
    下之刑之罪，而受6個月以下有期徒刑或拘役之宣告者，得
    以新臺幣1千元、2千元或3千元折算1日，易科罰金。」比較
    修正前後之易科罰金折算標準，以95年7月1日施行前之規定
    ，較有利於被告，則應依刑法第2條第1項前段，適用修正前
    刑法第41條第1項前段規定，定其折算標準。
  (四)末按刑法於94年1月7日修正，同年2月2日公布，自95年7月1
    日施行，就行為後法律變更如何適用之準據法，已由「從新
    從輕」改為「從舊從輕」，亦即除修正後之新法有利於行為
    人時，例外適用最有利之法律外，要以適用行為時之舊法為
    原則，則倘例外適用新法者，自應於裁判內對該例外適用為
    必要之說明。本件原審判決後，刑法方修正第62條前段、第
    33條第5款、第41條第1項前段之規定，但行為時之規定有利
    於被告，本即應以原判決所適用之行為時法為原則，而非例
    外適用修正後之新法，是原判決雖未及比較適用法律，然對
    判決顯然不生影響，自毋庸撤銷改判（最高法院95年台上字
    第3934號判決參照）。原審認被告罪證明確，因而適用刑事
    訴訟法第449條第1項、第3項、第454條第2項，道路交通管
    理處罰條例第86條第1項、刑法第284條第1項前段、（修正
    前）第62條前段、（修正前）第41條第1項前段，罰金罰鍰
    提高標準條例第1條前段、（修正前）第2條，就被告之犯行
    ，量處有期徒刑6月，並諭知易科罰金之折算標準，其認事
    用法均無不當，量刑亦甚妥適。被告以原審過重為由提起上
    訴，請求撤銷原判決，為無理由，應予駁回。被告行為後，
    刑法於94年1月7日修正，同年2月2日公布，自95年7月1日施
    行，修正刑法第74條緩刑之規定。按犯罪在新法施行前，新
    法施行後，緩刑之宣告，應適用新法第74條之規定（最高法
    院95年第8次刑事庭會議參照）。查被告前未曾因故意犯罪
    受有期徒刑以上刑之宣告，此有台灣高等法院被告全國前案
    紀錄表1份在卷可參，其因過失而罹刑章，經此次刑之宣告
    ，應知警惕而無再犯之虞，本院認其所受宣告之刑，以暫不
    執行為適當，爰併諭知緩刑2年，以啟自新。
據上論斷，應依刑事訴訟法第455條之1第1項、第3項、第368條
，刑法第2條第1項前段、第74條第1項第1款，判決如主文。
本案經檢察官李志明到庭執行職務。
中    華    民    國    95    年    8    月    15    日
                    交通法庭  審判長法  官  沈福財
                                    法  官  陳仁智
                                    法  官  卓春慧
上列正本證明與原本無異。
本件不得上訴。
中    華    民    國    95    年    8    月    15    日
                                    書記官  江芳耀
附錄本案論罪科刑法條全文：
刑法第284條第1項：
因過失傷害人者，處6月以下有期徒刑、拘役或5百元以下罰金，
致重傷者，處1年以下有期徒刑、拘役或5百元以下罰金。


司法院資訊處製作；財團法人民間司法改革基金會備份。
